【裁判字號】    90,訴,1688
【裁判日期】    901127
【裁判案由】    偽造文書等
【裁判全文】
臺灣板橋地方法院刑事判決                          九十年度訴字第一六八八號
    公  訴  人  臺灣板橋地方法院檢察署檢察官
    被      告  甲○○
右列被告因偽造文書等案件，經檢察官提起公訴（九十年度偵字第一四二三七號），
本院判決如左：
    主  文
甲○○連續行使偽造私文書，足以生損害於他人，累犯，處有期徒刑拾月。
如附表所示之物，均沒收。
    事  實
一甲○○有多次竊盜、偽造有價證券前科（詳如附表壹所述），最近一次於民國八十
  四年間，因偽造有價證券案件，經本院判處有期徒刑三年三月，於八十五年十月九
  日確定，並於八十九年六月四日執行完畢。竟仍不知悔改，復基於意圖為自己不法
  所有之概括犯意，先後於下列時、地竊取乙○○、丁○○及丙○○等人所有之皮包
  及機車等財物，得手後，或花用，或留供己有或丟棄，或供己騎乘，或盜刷乙○○
  信用卡詐取財物或詐得不法利益，或既遂，或未遂，茲分別敘述如下（詳見附表貳
  各欄所載），即：
  (一)於九十年七月廿四日十七時許，在桃園縣龜山鄉樂善村樟腦寮四─十二號工廠宿
    舍房間內（侵入住宅部分未據告訴），竊取乙○○所有之皮包一只，內有乙○○
    之身分證、汽車駕照、機車駕照、健保卡各一枚、美金一百元、港幣一千元、台
    北國際商業銀行提款卡、安泰商業銀行提款卡、萬通商業銀行提款卡、郵局提款
    卡各一張、新竹國際商業銀行面額新台幣（下同）七萬五千元支票一張、台北國
    際商業銀行信用卡二張、安泰商業銀行信用卡一張。得手後，除保留其中七萬五
    千元之支票一紙、卡號0000000000000號金融卡與卡號00000
    00000000000號信用卡各一枚，以及將美金及港幣持向友人換取台幣
    花用，並冒用乙○○之信用卡，刷卡消費詐取財物及詐得不法利益，或既遂或未
    遂外（參見附表貳編號二、三、六各欄所載，並參事實欄二所述），其餘證件等
    物品則予丟棄。
  (二)於九十年八月十六日凌晨三時許，在台北縣三重市○○街一四一巷三七號前，持
    自備機車鑰匙一支，以啟動機車電門之方式，竊取丁○○所有停放放該處之ＲＩ
    Ｓ─二一五號機車一部（時值約一萬元），得手後供己騎乘（迄同年月廿六日凌
    晨三時許，因甲○○復於台北縣三重市○○街三九七巷九四號前，以同一方式竊
    取丙○○所有ＭＤＵ─六五六號機車後，始將之棄置於同市○○街一二二巷內）
    。
  (三)於九十年八月二十六日凌晨三時許，在台北縣三重市○○街三九七巷九四號前，
    竊取丙○○所有停放該處之ＭＤＵ─六五六號機車一部（時值約二萬元），得手
    後亦供己騎乘代步。
二甲○○於九十年七月二十四日十七時許，竊得上述乙○○所有之皮包後，旋即基於
  偽造文書、意圖為自己不法所有及不法利得之概括犯意，自翌（二十五）日凌晨零
  時時分起，連續冒用乙○○所有經台北國際商業銀行所核發卡號為0000000
  000000000號之信用卡，於下列時、地刷卡消費，使各該信用卡之特約商
  家之服務人員，誤以甲○○即為該信用卡之正當持用者，致陷於錯誤而交付其為交
  易標的之財物，或提供其所要求之服務。甲○○並於各該信用卡特約商所開立之簽
  帳單上，偽簽乙○○之署押後，復將該紙有如收據憑證性質具有表示其已收受該交
  易標的或由特約商所提供服務之一定用意證明之簽帳單，交還予各該特約商之服務
  人員，甲○○即藉此行使經其所偽造之簽帳單之方式，詐取財物及詐得免須自行付
  費之不法利益，且足生損害於乙○○、各該特約商家及發卡銀行。茲將其歷次冒用
  乙○○信用卡消費之情形，列述如後，即：
  (一)甲○○於九十年七月二十五日凌晨零時二十二分許，駕駛某不詳車號之自小客車
    至台北縣泰山鄉之中泰加油站要求加油，並提出其所竊得乙○○之前揭信用卡，
    準備以刷卡方式付帳，使該加油站之服務人員，誤以甲○○即為該信用卡之正當
    持用者，致陷於錯誤而允為其加注價值四百六十元之汽油。甲○○並於該加油站
    服務人員所開立之簽帳單上，偽簽乙○○之署押後，復將該紙有如收據憑證性質
    之簽帳單，交還予該加油站之服務人員，以確認有至該加油站加油。甲○○即藉
    此行使該偽造簽帳單之方式，詐得該項油品，且足生損害於乙○○、中泰加油站
    及發卡之台北國際商業銀行。
  (二)九十年七月二十五日凌晨三時四十九分許，甲○○復持上開乙○○之信用卡至桃
    園縣蘆竹鄉○○街九十七號桂林汽車旅館，以刷卡付帳之方式，要求該旅館提供
    房間設備給伊休息，使該旅館之服務人員誤以其為該信用卡之正當持用人，致陷
    於錯誤而依其要求提供服務。甲○○並於該旅館服務人員所開立金額為一千七百
    九十元之簽帳單上，偽簽乙○○之署押後，復將該紙有如收據憑證性質表示其已
    受領上述服務之簽帳單，交還予該旅館之服務人員，以確認其有至該旅館消費。
    甲○○即藉此行使該偽造簽帳單之方式，詐得免須自己支付一千七百九十元之不
    法利益，且足生損害於乙○○、桂林汽車旅館及發卡之台北國際商業銀行。
  (三)迄九十年八月二十五日中午十二時許，甲○○又持上開乙○○之同一信用卡至桃
    園縣蘆竹鄉○○路二四二號「昌億銀樓」，擬再以刷卡付款之方式，向該店負責
    人李詩銘購買價值六萬元之項鍊，惟因該信用卡已經停用，致未為所。
三迄九十年八月二十六日二十一時許，因甲○○騎乘前揭其所竊得之ＭＤＵ─六五六
  號機車，在台北縣林口鄉○○路七十三號前為警查獲，因而發現上情。
四案經台北縣警察局新莊分局報請臺灣板橋地方法院檢察署檢察官偵查起訴。
    理  由
一認定犯罪事實所憑之證據及理由
  (一)右揭事實，迭據被告甲○○於警訊、檢察官偵查中及本院審理時坦承不諱，核與
    被害人乙○○、丁○○、丙○○所述失竊及遭盜刷信用卡之情節相符。
  (二)關於被告竊取乙○○、丁○○、丙○○等人皮包及機車部分，並有「車輛竊盜、
    車牌失竊資料個別查詢報表─查詢車輛認可資料」及被害人乙○○、丁○○、丙○○所立具之贓物認領保管單，各在卷可憑。
  (三)關於被告盜刷被害人乙○○信用卡部分，亦有台北國際商業銀行檢送本院之乙○○被盜刷明細及各該中泰加油站及桂林汽車旅館之簽帳單影本附卷，可資佐證。
  (四)是依上事證，本件被告之犯行至為明確，自應依法論科。
二論罪科刑之理由
  (一)關於被告所為行竊乙○○皮包及丁○○、丙○○二人機車部分，係犯刑法第三百
    二十條第一項之竊盜罪。
  (二)又，被告冒用乙○○之信用卡，使中泰加油站及桂林汽車旅館之服務人員誤信其
    為該卡之正當持用人，致陷於錯誤而為其加油及提供房間設備給予休息，甲○○
    並因而取得價值四百六十元之汽油及獲取免須自己支付一千七百九十元之不法利
    益，其所為係犯刑法第三百三十九條第一項之詐欺取財既遂罪及同條第二項之詐
    欺得利既遂罪。
  (三)再，被告冒用乙○○之信用卡，至昌億銀樓擬以刷卡方式購買項鍊，惟因該信用
    卡已經停用，致未能取得所欲交易之標的部分，係犯刑法第三百三十九條第三項
    、第一項之詐欺取財未遂罪。
  (四)被告因冒用乙○○信用卡至加油站及桂林汽車旅館刷卡消費，而於信用卡之簽帳
    單上偽簽造乙○○之姓名，固與刑法第二百十七條偽造署押罪之構成要件相當，
    惟因在刷卡帳單上簽名，乃表示已收受特約商店所交付之交易標的物或其所提供
    之服務，該簽帳單即具有如收據憑證般之用意證明，為刑法第二百二十條之準私
    文書，是被告於該帳單上偽簽乙○○姓名之所為，核係犯刑法第二百二十條、第
    二百十條之偽造私文書罪。其偽造署押為偽造私文書之階段行為，不另論罪。
  (五)被告因於簽帳單上偽簽乙○○之署押而完成偽造文書之行為後，復將帳單交還予
    各該加油站及旅館之服務人員，以確認其有上述之消費行為，即本於該簽帳單之
    內容而有所主張，核其所為，係犯刑法第二百十六條、第二百二十條、第二百十
    條之行使偽造私文書罪。其偽造私文書之低度行為，為行使偽造私文書之高度行
    為所吸收，亦不另論罪，僅論以行使偽造私文書罪。
  (六)被告所犯三次竊盜既遂、二次詐欺取財（一次既遂，一次未遂）、二次行使偽私
    造文書罪，其各次之竊盜、詐欺取財、行使偽造私文書行為，時間緊接，手段相
    同，顯係分別基於概括犯意而為，均應各依連續犯之規定論以竊盜既遂、詐欺取
    財既遂及行使偽造私文書之一罪，並各加重其刑。
  (七)又被告所犯上開竊盜、詐欺取財、詐欺得利與行使偽造私文書等罪間，有方法結
    果之牽連關係，應依刑法第五十五條之規定，從一重論以行使偽造私文書罪。
  (八)被告前有如事實欄及附表壹所載之犯罪科刑暨執行情形，於五年內再犯有期徒刑
    以上刑之本罪，為累犯，應遞加重其刑。
  (九)爰審酌被告之品行及其一再為圖一己之私，行竊他人財物，復盜刷他人信用卡詐
    取財物，破壞信用卡交易秩序，併其行竊與盜刷所得不多，且於犯罪後尚能坦承
    犯行，勇於認錯等一切情狀，量處如主文所示之刑。
  (十)扣案如附表編號一所示之鑰匙一支，係被告所有，且係供其犯竊盜罪所用之物
    ，已據被告供在卷，應依刑法第三十八條第一項第二款規定沒收。
  (十一)如附表編號二、三所示，被告於信用卡簽帳單商店存根聯上所偽造之「乙○○
    」署押各一枚，應併依刑法第二百十九條規定，宣告沒收。
  (十二)至於被告所偽造如附表所載之中泰加油站及桂林汽車旅館所開立之台北國際商
    業銀行簽帳單，雖為被告偽造之準私文書，惟其中商店存根聯因已交由各該加油
    站及汽車旅館收執，非屬被告所有，自無宣告沒收餘地；而關於顧客存根聯，雖
    依交易慣例必已由商家交付被告收執而歸其所有，然因既未扣案，且衡情被告於
    偽造後為免來日遭查獲反成不利於己之證據，斷無自行保存之理，堪信已為被告
    丟棄而告滅失，為免日後執行困難，爰不予諭知沒收，均併此敘明。
三適用之法律
  (一)刑事訴訟法第二百九十九條第一項前段。
  (二)刑法第三百二十條第一項、第二百十六條、第二百十條、第三百三十九條第一項
    、第二項、第五十六條、第五十五條、第四十七條、第三十八條第一項第二款、
    。
  (三)罰金罰鍰提高標準條例第一條前段。
本案經檢察官徐名駒到庭執行職務。
中      華      民      國    九十      年     十一     月    二十七    日
                              臺灣板橋地方法院刑事第五庭
                                  法  官   余來炎
右正本證明與原本無異。
如不服本判決，應於判決送達後十日內向本院提出上訴狀 (應附繕本) ，上訴於
臺灣高等法院。
                                  書記官    白俊傑
中      華      民      國      九十      年    十一    月  二十八    日
附錄本案論罪科刑法條全文：
刑法第二百十條
偽造、變造私文書，足以生損害於公眾或他人者，處五年以下有期徒刑。
刑法第二百十六條
行使第二百十條至第二百十五條之文書者，依偽造、變造文書或登載不實事項或使登
載不實事項之規定處斷。
刑法第三百三十九條第一項
意圖為自己或第三人不法之所有，以詐術使人將本人或第三人之物交付者，處五年以
下有期徒刑、拘役或科或併科一千元以下罰金。
以前項方法得財產上不法之利益或使第三人得之者，亦同。
前二項之未遂犯罰之。
附表壹（關於被告甲○○之刑案紀錄）
一於七十九年間，因竊盜案件，經臺灣臺北地方法院於同年六月七日判處有期徒刑六
  月，復經臺灣高等法院於同年七月三十一日判決上訴駁回確定。嗣經於八十年一月
  一日依法減為有期徒刑三月，於八十年一月一日執行完畢。
二於八十三年間，因竊盜案件，經本院於八十三年七月十三日判處有期徒刑六月，於
  八十四年二月六日確定，並於八十四年十二月十三日執行完畢。
三於八十四年間，因偽造有價證券案件，經本院判處有期徒刑三年三月，於八十五年
  十月九日確定。其刑期自八十六年三月五日起接續執行，至八十九年六月四日執行
  完畢。
四於八十五年間，因竊盜案件，經本院於八十五年八月二十六日判處有期徒刑八月，
  於同年九月二十三日確定，並自同日起算刑期，扣除羈押期間七十九日，至八十六
  年三月四日執行完畢。
附表貳
┌──┬────────┬──────┬─────┬───────────
│編號│ 犯  罪  時  間 │犯 罪  地 點│ 犯罪手段 │備                  註
├──┼────────┼──────┼─────┼───────────
│    │九十年七月廿四日│桃園縣龜山鄉│竊取乙○○│卡號0000000000000金
│    │十七時許。      │樂善村樟腦寮│所有皮包一│融卡（即提款卡）、
│    │                │四─十二號工│只（內有劉│卡號0000000000000000
│    │                │廠宿舍房間內│國寶之身分│信用卡及七萬五千元支
│    │                │。          │證、汽車駕│票（票號AA0000000號）
│    │                │            │照、機車駕│各一張，均由乙○○領
│    │                │            │照、健保卡│回。
│    │                │            │各一枚、美│美金及港幣已經被告持
│    │                │            │金一百元、│向友人換取新台幣花用
│    │                │            │港幣一千元│。
│    │                │            │、台北國際│其餘證件及信用卡、提
│    │                │            │商業銀行提│款卡均遭被告丟棄。
│    │                │            │款卡、安泰│
│ 一 │                │            │商業銀行提│
│    │                │            │款卡、萬通│
│    │                │            │商業銀行提│
│    │                │            │款卡、郵局│
│    │                │            │提款卡各一│
│    │                │            │張、新竹國│
│    │                │            │際商業銀行│
│    │                │            │面額新台幣│
│    │                │            │（下同）七│
│    │                │            │萬五千元支│
│    │                │            │票一張、台│
│    │                │            │北國際商業│
│    │                │            │銀行信用卡│
│    │                │            │二張、安泰│
│    │                │            │商業銀行信│
│    │                │            │用卡一張。│
├──┼────────┼──────┼─────┼───────────
│    │九十年七月廿五日│台北縣泰山鄉│持乙○○所│甲○○即以此一行使偽造
│    │凌晨零時廿二分許│中泰加油站。│有卡號4563│私文書之方式，詐得價值
│    │。              │            │0000000000│四百六十元之汽油。
│    │                │            │02號信用卡│
│    │                │            │至上述加油│
│    │                │            │站加油，而│
│    │                │            │以刷卡方式│
│    │                │            │付帳，使該│
│    │                │            │加油站員工│
│    │                │            │誤以甲○○│
│    │                │            │為該信用卡│
│    │                │            │之正當持用│
│    │                │            │人，致允為│
│    │                │            │其加注相當│
│    │                │            │於四百六十│
│    │                │            │元之汽油。│
│    │                │            │而甲○○並│
│    │                │            │於該加油站│
│    │                │            │員工所開立│
│    │                │            │之信用卡簽│
│    │                │            │帳單上，假│
│  │                │            │冒乙○○之│
│ 二 │                │            │身分，偽簽│
│    │                │            │乙○○之署│
│    │                │            │押，表示業│
│    │                │            │已收受該加│
│    │                │            │油站為其所│
│    │                │            │加相當於上│
│    │                │            │開金額之汽│
│    │                │            │油後，復將│
│    │                │            │該紙有如收│
│    │                │            │據憑證性質│
│    │                │            │而具有表示│
│    │                │            │其用意證明│
│    │                │            │之帳單，交│
│    │                │            │還予該加油│
│    │                │            │站之員工而│
│    │                │            │行使之，足│
│    │                │            │以生損害於│
│    │                │            │乙○○、中│
│    │                │            │泰加油站及│
│    │                │            │發卡機構之│
│    │                │            │台北國際商│
│    │                │            │業銀行。  │
├──┼────────┼──────┼─────┼───────────
│    │九十年七月廿五日│桃園縣蘆竹鄉│持乙○○所│甲○○即以此一行使偽造
│    │凌晨三時四十九分│桃園街九十七│有卡號4563│私文書之方式，免於給付
│    │許。            │號桂林汽車旅│0000000000│一千七百九十元之不法利
│    │                │。        │02號信用卡│益。
│    │                │            │至上述汽車│
│    │                │            │旅館休息，│
│    │                │            │以刷卡方式│
│    │                │            │付帳，使該│
│    │                │            │服務人員│
│    │                │            │誤以甲○○│
│    │                │            │為該信用卡│
│    │                │            │之正當持用│
│    │                │            │人，致允提│
│    │                │            │供房間設備│
│    │                │            │予其消費。│
│    │                │            │而甲○○並│
│    │                │  │於該旅館服│
│    │                │            │務人員開立│
│    │                │            │之信用卡簽│
│    │                │            │帳單上，假│
│    │                │            │冒乙○○之│
│ 三 │                │            │身分，偽簽│
│    │                │            │乙○○之署│
│    │                │            │押，表示確│
│    │                │            │有前往該旅│
│    │                │            │消費並已│
│    │                │            │享受該旅館│
│    │                │            │所提供之服│
│    │                │            │務後，復將│
│    │                │            │該紙有如消│
│    │                │            │費憑證性質│
│    │                │            │而具有表示│
│    │                │            │其用意證明│
│    │                │            │之帳單，交│
│    │                │            │還予該旅館│
│    │                │            │服務人員而│
│    │                │            │行使之，足│
│    │                │            │以生損害於│
│    │                │            │乙○○、桂│
│    │                │            │林汽車旅館│
│    │                │            │及發卡機構│
│    │                │            │台北國際商│
│    │                │            │業銀行。  │
├──┼────────┼──────┼─────┼───────────
│    │九十年八月十六日│台北縣三重市│持自備機車│迄九十年八月廿六日凌晨
│    │凌晨三時許。    │五華街一四一│鑰匙一支，│三時許，因甲○○復於台
│    │                │巷三七號前。│以啟動機車│北縣三重市○○街三九七
│    │                │            │電門之方式│巷九四號前，以同一方式
│    │                │            │，竊取魏麗│竊取丙○○所有ＭＤＵ─
│ 四 │                │            │雪所有停放│六五六號機車後，始將之
│    │                │            │放該處之Ｒ│棄置於同市○○街一二二
│    │                │            │ＩＳ─二一│巷內。
│    │                │            │五號機車一│上開ＲＩＳ─二一五號機
│    │                │            │部，得手後│車已經丁○○領回。
│    │                │            │供己騎乘。│
├──┼────────┼──────┼─────┼───────────
│    │九十年八月廿六日│台北縣三重市│持自備機車│於同日下午廿一時許，在
│    │凌晨三時許。    │仁愛街三九七│鑰匙一支，│台北縣林口鄉○○路七十
│    │                │巷九四號前。│以啟動機車│三號前，為警查獲。
│    │                │            │電門之方式│上開ＭＤＵ─六五六號機
│    │                │            │，竊取顏惠│車已經丙○○領回。
│ 五 │                │            │珈所有停放│
│    │                │            │放該處之Ｍ│
│    │                │            │ＤＵ─六五│
│    │                │            │六號機車一│
│    │                │            │部，得手後│
│    │                │            │供己騎乘。│
├──┼────────┼──────┼─────┼───────────
│    │九十年八月廿五日│桃園縣蘆竹鄉│持乙○○所│甲○○擬以此一方式詐取
│    │中午十二時許。  │南崁路二四二│有卡號4563│項鍊而未遂。
│    │                │號昌億銀樓。│0000000000│又證人即昌億銀樓負責人
│    │                │            │02號信用卡│李詩銘於偵查中稱：該只
│    │                │            │至上述銀樓│信用卡已經伊寄給發卡銀
│    │                │            │，擬以刷卡│行。
│    │                │            │付帳方式，│
│    │                │            │購買價值約│
│ 六 │                │            │六萬元之項│
│    │                │            │鍊時，幸因│
│    │                │            │該只信用卡│
│    │                │            │已遭停用，│
│    │                │            │致無法完成│
│    │                │            │交易而未為│
│    │                │            │所。    │
└──┴────────┴──────┴─────┴───────────
附表
┌──┬───────────────────┬───┬─────────
│編號│沒          收          項          目│數  量│
├──┼───────────────────┼───┤
│ 一 │鑰匙                                  │一  支│
├──┼───────────────────┼───┤
│    │中泰加油站於九十年七月二十五日凌晨零時│      │
│ 二 │二十二分許所開立台北國際商業銀行信用卡│      │
│    │簽帳單商店存根聯上所偽造之「乙○○」署│一  枚│
│    │押                                    │      │
├──┴───────────────────┴───┤
│    │桂林汽車旅館九十年七月二十五日凌晨三時│      │
│ 二 │四十九分許所開立台北國際商業銀行信用卡│      │
│    │簽帳單商店存根聯上所偽造之「乙○○」署│一  枚│
│    │押                                    │      │
└──┴───────────────────┴───┘


司法院資訊處製作；財團法人民間司法改革基金會備份。
